【裁判字號】    98,抗,973
【裁判日期】    980623
【裁判案由】    交付租賃物
【裁判全文】
臺灣高等法院民事裁定                   98年度抗字第973號
抗  告  人  丁○○
            癸○○○
            壬○○
            丙○○
            庚○○
            辛○○
            戊○○
            乙○○
            甲○○
上列抗告人與相對人己○○間請求交付租賃物事件，抗告人對於
中華民國98年4月28日臺灣板橋地方法院98年度訴字第831號裁定
提起抗告，本院裁定如下：
    主  文
原裁定就核定訴訟標的價額部分廢棄。
上開廢棄部分，訴訟標的價額核定為新臺幣萬壹仟伍佰元。
    理  由
一、按民事訴訟法第77條之1第1項及第4 項分別規定：「訴訟標
    的之價額，由法院核定」、「第1項之核定，得為抗告」，
    是就訴訟標的價額之核定得為抗告。本件原法院於民國（下
    同）98年4月28日所為之裁定（下稱原裁定），就核定訴訟
    標的價額部分，抗告人得為抗告。至於原裁定就訴訟費用之
    計算及徵收部分，為不得聲明不服之裁定，抗告人並未為抗
    告，本院就此部分無庸為裁定，合先敘明。
二、次按「出租人對於承租人之租賃物返還請求權，係以該物永
    久的占有之回復為標的，以此項請求權為訴訟標的時，其價
    額固應以該物之價額為準，若承租人對於出租人之租賃物交
    付請求權，則以該物一時的占有使用為標的，以此項請求權
    為訴訟標的時，其價額應以租賃權之價額為準，租賃權之價
    額，依民事訴訟費用法第13條定之（按民事訴訟費用法已廢
    止，原第13條移列至民事訴訟法第77條之9）」，最高法院
    著有73年臺抗字第297號判例可資參照。又因租賃權涉訟，
    其租賃定有期間者，以權利存續期間之租金總額為準；其租
    金總額超過租賃物之價額者，以租賃物之價額為準；未定期
    間者，動產以二個月租金之總額為準，不動產以二期租金之
    總額為準，民事訴訟法第77條之9定有明文。
三、本件抗告人以其就相對人所有坐落臺北縣蘆洲市○○段446
    、343地號土地（下稱系爭土地），有不定期租賃關係存在
    ，因相對人在系爭土地上鋪設柏油興建停車場，出租他人使
    用，拒絕交付系爭土地，乃依民法第423條規定，訴請相對
    人拆除系爭土地上之建物，將系爭土地回復為可耕作之狀態
    交付抗告人使用。原法院依抗告人主張之事實，認本件係因
    耕地租賃權涉訟，計算其訴訟標的價額，應以租賃物之價額
    為準，爰核定本件訴訟標的價額為新臺幣（下同）8,633萬6
    ,980 元（計算式：公告現值每平方公尺49,900元×系爭土
    地面積1,730.2平方公尺〈18.37平方公尺＋1711.83平方公
    尺〉＝86,336,980元）。
四、抗告意旨略以：伊係本於不定期租賃關係，請求相對人交付
    租賃物（即系爭土地），依最高法院73年臺抗字第297號判
    例意旨，應以二期租金總額為訴訟標的之價額。系爭土地每
    期即每年應給付租金1萬5,750元，二期租金總額為3萬1,500
    元，應繳納第一審裁判費3,000元，伊已繳足。原法院以系
    爭土地之總價額核定本件訴訟標的之價額，容有違誤等語。
五、經查，依抗告人主張之上開事實，其係本於不定期租賃關係
    之承租人地位請求出租人即相對人交付租賃物（即系爭土地
    ），即以該租賃物一時的占有使用為標的，揆諸上揭二說明
    ，核定本件訴訟標的之價額自應以系爭土地二期租金之總額
    為準。而系爭土地每期即每年租金為1萬5,750元，有抗告人
    於臺灣板橋地方法院三重簡易庭95年度重簡字第1952號請求
    返還租賃物等事件之陳報狀及該院自行收納款項統一收據在
    卷可稽，是本件訴訟標的價額核定為3萬1,500元。原法院以
    系爭土地之總價額核定本件訴訟標的之價額，尚有未洽。抗
    告意旨指摘原裁定此部分不當，求予廢棄，為有理由，爰由
    本院將原裁定關於核定訴訟標的價額部分廢棄，裁定如主文
    第2項所示。至於本件之抗告費用核屬本案訴訟費用之一部
    ，併此敘明。
據上論結，本件抗告為有理由，爰裁定如主文。
中    華    民    國    98    年    6     月    23    日
                    民事第十二庭
                        審判長法  官  陳駿璧
                              法  官  陳邦豪
                              法  官  王麗莉
正本係照原本作成。
本裁定除以適用法規顯有錯誤為理由，不得再抗告。如提起再抗
告，應於收受後10日內委任律師為訴訟代理人向本院提出再抗告
狀。並繳納再抗告費新台幣１千元。
中    華    民    國    98    年    6     月    23    日
                              書記官  余姿慧


司法院資訊處製作；財團法人民間司法改革基金會備份。
